【裁判字號】    90,台上,7123
【裁判日期】    901122
【裁判案由】    殺人
【裁判全文】
最高法院刑事判決                                九十年度台上字第七一二三號
    上  訴  人  甲○○
    原      審
    指定辯護人  林敏澤律師
右上訴人因殺人案件，不服台灣高等法院高雄分院中華民國九十年九月五日第二審判
決（九十年度上訴字第一○三○號，起訴案號：台灣高雄地方法院檢察署八十八年度
偵字第二六二七五號），由原審之指定辯護人代為提起上訴，本院判決如左：
    主  文
上訴駁回。
    理  由
按刑事訴訟法第三百七十七條規定，上訴於第三審法院，非以判決違背法令為理由，
不得為之。是提起第三審上訴，應以原判決違背法令為理由，係屬法定要件。如果上
訴理由狀並未依據卷內訴訟資料，具體指摘原判決不適用何種法則或如何適用不當，
或所指摘原判決違法情事，顯與法律規定得為第三審上訴理由之違法情形，不相適合
時，均應認其上訴為違背法律上之程式，予以駁回。本件上訴人甲○○上訴意旨略稱
：(一)、上訴人除於第二次警訊中自白犯行外，其餘於警訊及偵查中均否認犯行，原審
對上訴人否認辯解各情未說明不採之理由，有理由不備之違法。上訴人對其父親即被
害人洪其然至為孝順，自不可能有殺害被害人之動機。且上訴人不可能使用左手逆勢
刺殺被害人，原審逕依被害人身體無猶豫傷口等情，即推定上訴人有殺害被害人之犯
行，與經驗法則有違。(二)、洪敏娟證稱上訴人雖精神有異但無攻擊性，亦不曾於酒後
與被害人發生爭吵等情，洪敏娟甫遭喪父之痛猶為有利上訴人之陳述，其供述各語應
可採信。且洪敏娟證稱：被害人可自行洗澡，並上下樓梯；證人邱進丁證稱：被害人
生前行動說話正常，身體較虛弱；證人吳健明證稱：被害人短距離應可行走；證人劉
寬惠證稱：被害人可自己行走；證人即法醫裴起林證稱：被害人遭刺傷，有可能自為
，亦有可能為第三人所為等情。足見被害人身體雖屬虛弱，但仍有力氣獨立自由行動
，其自亦有可能持刀自殺。原判決對上揭有利上訴人之證據，未說明何以不採之理由
，有理由不備之違法。(三)、上訴人所以會打電話向警方自首，係因偏差個性使然，原
判決未慮及上情，其認定事實並非妥適。又上訴人之所以於警訊中自白，係因警員鄭
喜福在旁威脅：「如果你不承認的話，我要帶你到警局去，並以謀殺罪名辦你」等語
，並要求上訴人依其所說內容供述，即可向檢察官要求准許交保，並將被害人之屍體
領回云云，而鄭喜福於對上訴人說上述內容時，已事先將錄音帶切掉，故警訊錄音帶
有間斷按鈕聲，且甚少有上訴人回答警訊之內容，上開警訊筆錄不得採為不利上訴人
之論據。證人洪敏娟於上訴人警訊時承受喪父之痛，並急於領回被害人之屍體，只好
隱忍員警之不友善態度，洪敏娟證稱：警員說上訴人所說不合邏輯，並要上訴人配合
才可以領回被害人屍體，伊才簽名蓋章等語，應可採信。證人徐國維證稱：伊聽到警
員對上訴人很大聲講話，並問：你有沒有殺人？人是你殺的你還說不是等情。均足以
證明上訴人警訊中之自白係出於脅迫利誘，不得採為不利上訴人之論據。又上訴人即
使一時迷糊殺死被害人，也不可能隔十小時而不急救報案之理，足見上訴人確不知被
害人受傷之事，原審遽論處上訴人殺直系血親尊親屬罪刑，於法有違等語。
惟查原判決認定上訴人有如原判決事實欄所記載之殺直系血親尊親屬犯行，係以上訴
人於警訊中對其犯行供承甚詳，且上訴人係於案發後打電話向警方報案自首，並有報
案錄音帶一捲附卷可稽，經第一審勘驗上訴人報案自首之錄音帶結果，上訴人於報案
自首中亦坦承殺害被害人。而被害人因他殺而重度刺裂創導致胸腔內大量出血休克死
亡，並經台灣高雄地方法院檢察署檢察官督同法醫師解剖明確，有該署法醫師解剖紀
錄及解剖照片在卷可憑。鑑定人即台灣高雄地方法院檢察署法醫師裴起林，依據被害
人身體狀況及遭刺殺等相關情形為綜合判斷，陳述鑑定意見稱：被害人應係由第三人
刺傷所造成。綜合證人李雅芬、蔡文雄、邱進丁、紀明宏、戴德誠、劉寬惠、梁宇峰
、吳健明等人之證言，足見被害人之身體至為虛弱，其與法醫師裴起林鑑定結果相同
，堪認被害人身體至為虛弱應無力持刀自戕如原判決事實欄所載之嚴重傷勢致死。上
訴人於警訊中自白：伊早已有與被害人同歸於盡之念頭等情，且按以刀刺人之胸部要
害足以致人於死，此為一般常識並應為上訴人所明知，況被害人身體至為虛弱顯無法
承受任何刀刺傷，上訴人竟以瑞士刀刺殺被害人胸部致其死亡，上訴人有殺害被害人
之犯意至為顯然。此外，並有上訴人行兇所用之瑞士刀一把及現場等相關照片三十五
張附卷可資佐證。上訴人於原審之指定辯護人雖為上訴人辯稱：依解剖報告所載內容
，應可證明被害人係屬自殺等語，然經核係屬推測之詞，並不能為有利於上訴人之認
定；證人洪敏娟於第一審證稱：被害人可自行洗澡，上下樓梯等語，與其於警訊及偵
查中證稱：被害人患有肺結核，雙腳血路循環不好，行動不便等情不符，洪敏娟嗣後
改稱各語，係屬事後迴護上訴人之詞，不足採信；證人邱進丁、李雅芬、蔡文雄、洪
敏娟等人雖證稱上訴人事親至孝，然由其等之證言亦堪認上訴人精神狀態有異，參酌
上訴人於警訊中自承行兇時耳聞有人向其連聲稱：「刺下去、刺下去」等情，及函請
高雄市立凱旋醫院對上訴人實施精神鑑定結果，上訴人於為本件犯行時，其精神狀態
已達精神耗弱之程度，有該院民國九十年三月一日高市凱醫成字第○八三八號函附精
神鑑定報告書附卷可稽，堪認上訴人係在精神耗弱下為本件犯行，上開證人之供述並
不能為有利於上訴人之認定；上訴人雖辯稱：警員對伊非法逼供云云。然上訴人於警
訊中為不利於己之自白時，警方並無任何非法取供情事，業據證人即警員鄭喜福及刑
事組長楊西川結證明確，上訴人於偵查中亦自承伊警訊時神智清醒，警員應無刑求或
為其他非法行為等情甚詳。況第一審當庭勘驗上訴人前開警訊錄音帶結果，明顯可聽
出上訴人係先自白案情，繼由鄭喜福逐字逐句再予確定，並重複朗誦上訴人之自白，
且上訴人之妹洪敏娟於上訴人自白時並在旁要求上訴人再確認，而上訴人仍為如警訊
筆錄所載之自白，有第一審勘驗筆錄在卷可參。上訴人前開警訊筆錄所載確與上訴人
自白內容相符，並據上訴人閱覽無訛後在上簽名按指印，該警訊筆錄自得採為認定上
訴人犯罪之證據。上訴人辯稱警方非法逼供及洪敏娟、林傳生、徐國維、陳淑華附和
上訴人供述各節，均不足採信等情，予以綜合判斷。因而維持第一審論處上訴人殺直
系血親尊親屬罪刑之判決，駁回上訴人在第二審之上訴，已於判決內詳予論述其所憑
之證據及論斷之理由，從形式上觀察，並無違背法令之情形。按證據之取捨與證據之
證明力如何，均屬事實審法院得自由裁量、判斷之職權；苟其此項裁量、判斷，並不
悖乎通常一般之人日常生活經驗之定則或論理法則，又於判決內論其何以作此判斷
之心證理由者，即不得任意指摘其為違法，而據為提起第三審上訴之合法理由。原審
綜合斟酌前述各項證據資料，認定上訴人確有殺害被害人之犯行，並說明上訴人否認
辯稱各語，不足採信；證人洪敏娟、徐國維有利上訴人之供述各情，不足為有利上訴
人之論據；上訴人於警訊中不利於己之自白，警方並無非法取供情事，自非不得採為
上訴人犯罪之證據，係屬其採證職權之合法行使，原判決並已說明其證據取捨及證據
證明力判斷之理由，不容任意指為違法。原判決已說明洪敏娟如上訴意旨(二)所載供述
各節，何以不足為有利上訴人認定之理由。且對邱進丁、吳健明、劉寬惠等人相關之
供述，並已說明其為如何斟酌取捨之理由甚詳。原判決參酌前開證人供述之內容暨相
關之證據資料，據以論斷被害人身體至為虛弱應無力持刀自戕如原判決事實欄所載之
嚴重傷勢致死等情，自係認為邱進丁、吳健明、劉寬惠等人如上訴意旨(二)所載供述各
節，均不足為有利於上訴人之認定。縱認原審判決未於判決理由中逐句明其等上開
供述，何以不能為有利於上訴人認定之理由，而有微疵，但此於判決之結果顯無影響
，依刑事訴訟法第三百八十條規定，仍不得據為合法之第三審上訴理由。上訴意旨對
原審之論斷，究係違背何種法則或如何適用法則不當，並未依據卷內資料具體指摘，
徒憑己意，或就原判決已有說明之事項，或就原審判斷證據證明力之合法職權行使，
漫指其違法，重為單純事實上之爭執，難謂係適法上訴第三審之理由，其上訴違背法
律上之程式，應予駁回。
據上論結，應依刑事訴訟法第三百九十五條前段，判決如主文。
中      華      民      國     九十     年     十一     月    二十二    日
                              最高法院刑事第四庭
                                  審判長法官  董  明  霈
                                        法官  丁  錦  清
                                        法官  林  茂  雄
                                        法官  王  居  財
                                        法官  張  祺  祥
      右正本證明與原本無異
                                              書  記  官
中      華      民      國     九十     年     十一     月    二十九    日


司法院資訊處製作；財團法人民間司法改革基金會備份。
